臺灣臺北地方法院小額民事判決
110年度北小字第4767號
原      告  吳登麟  
被      告  李家緯  
上列當事人間請求返還押租金事件，本院於民國一百一十一年三
月十六日言詞辯論終結，判決如下︰
    主    文
被告應給付原告新臺幣柒仟肆佰伍拾貳元。
原告其餘之訴駁回。
訴訟費用新臺幣壹仟元由被告負擔百分之八十八，餘由原告負擔
。
本判決第一項得假執行。但被告如以新臺幣柒仟肆佰伍拾貳元為
原告預供擔保，得免為假執行。
    事    實
甲、原告方面：
一、聲明：被告應給付原告新臺幣（下同）八千五百元。
二、陳述略稱：
  ㈠緣原告於「591租屋網」上看到被告李家緯刊登出租分租套房
    ，該租屋網上刊載之内容僅要求最短租期三個月，可遷日期
    隨時，是原告與被告連絡後，被告於民國一百一十年三月十
    二日將分租套房交予原告，被告復與原告口頭說明一個月房
    租八千五百元，水費一個月二百元，電費一度六元，並於同
    年月十五日開始計算租金，原告並依租屋網上刊登之内容給
    付押金一萬七千元（計算式：8,500×2＝17,000)予被告，故
    兩造並未以書面簽訂租賃契約。
  ㈡嗣後因新冠肺炎疫情爆發，原告所承租之萬華區為本次疫情
    之重災區，被告於一百一十年七月一日以通訊軟體Line向原
    告詢問是否還好，並跟原告說七月之前的水電費由被告負擔
    ，電費從七月再算，故原告於同年七月一日開始每個月依電
    表記載繳納電費予被告，之後因原告覓尋其他更好之雅房，
    旋於同年九月八日通知被告將住到一百一十年九月十四日，
    被告雖認為原告之通知太臨時，然兩造間係屬不定期租賃，
    依民法第四百五十條第二項之規定，當事人得隨時終止契約
    ，是原告依上開規定得隨時終止本件租賃，並無違法。
  ㈢原告依被告要求將租屋處清理乾淨後，雙方約一百一十年九
    月十四日於租屋處清點屋内狀況，原告清理房屋並交付予被
    告之屋内狀況與原告租屋前相同，並無損壞屋内設備之情形
    ，故被告自應返還原告二個月之押金一萬七千元，惟被告僅
    於隔日即九月十五日匯款一個月之押金八千五百元予原告，
    隨後即以各種藉口，如因原告有養狗故說房子有狗味，要求
    原告給付一百一十年七月一日前之電費等事由拒絕返還一個
    月之押金八千五百元，然清潔消毒部分，原告認為養狗本來
    就會有狗味，原告打掃得很乾淨，又七月前之電費無須原告
    負擔，係因被告主動聯繫原告因疫情關係七月前之電費由被
    告負擔，故被告事後以原告未繳納七月前之電費為由，拒絕
    返還原告剩餘之押金八千五百元並無理由，爰依返還押金之
    法律關係提起本件訴訟。
  ㈣退萬步言，原告弄丟大門磁卡，依被告所述該磁卡一個要價
    四百元，原告對此部分沒有意見。然被告主張電費六千五百
    一十六元部分，原告有電表部分的截圖，被告將尾數加進去
    ，變成多十倍，電費一度六元算起來是六百四十八元，原告
    於一百一十年八月一日電表使用度數為三三二八三度，同年
    九月十四日之電表使用度數為三三三九一度，兩者相差一○
    八度，故原告自一百一十年八月一日起至同年九月十四日止
    應負擔之電費為六百四十八元（計算式：108×6＝648），再
    加上原告弄丟大門磁卡之費用，原告最多積欠被告一千零四
    十八元（計算式：648＋400=1,048)，故被告仍應返還原告七
    千四百五十二元（計算式：8,500－1,048＝7,452）。
  ㈤綜上所述，兩造間屬不定期租賃，原告已依租屋網上之要求
    承租三個月以上，並無違反雙方間之約定，故被告自應返還
    原告二個月之押金一萬七千元，惟被告僅返還一個月押金八
    千五百元，其拒絕返還八千五百元並無理由。原告並未說要
    住滿一年，是被告自己主張的，被告於租屋網上講最少要住
    三個月，原告也有住三個月以上，且被告也沒有表示要簽書
    面合約。
三、證據：提出被告於「591租屋網」刊登之租屋內容網頁截圖
    影本一件、兩造租屋內容相關Line對話紀錄截圖影本六紙、
    原告租屋前後屋內照片影本四紙及租屋處電表照片影本二紙
    為證。
乙、被告方面：
一、聲明：原告之訴駁回。
二、陳述略稱：
　㈠對原告提出證物形式真正沒有爭執，但這都是之前原告單方
    面的內容，後面的部分原告都沒有提出。當初留一個月押金
    沒有還原告，是因為原告還有水電費、磁卡，以及房子清潔
    的問題沒有處理，磁卡四百元、電費六千五百一十六元、空
    房三天八百二十二元，這樣就是七千七百三十八元，另外清
    潔消毒也花了五千元，因為原告沒有來清理。
　㈡因被告體恤原告剛搬來，故一百一十年三月十五日到同年七
    月一日之水電費當初本來是說減免，因為原告口頭說會住一
    年，但現在沒有住到一年，要算就大家算清楚。電錶部分被
    告可能多算到小數點那邊去，後面的房客嫌味道重，所以只
    好花錢清潔消毒，電費有多的一定會還，多退少補。
三、證據：提出租屋相關費用明細資料一件及Line對話紀錄截圖
    影本一疊為證。
    理    由
一、原告主張意旨略以：原告向被告承租分租套房，被告於一百
    一十年三月十二日將分租套房交予原告，並於同年月十五日
    開始計算租金，原告並給付押金一萬七千元予被告，因兩造
    間係屬不定期租賃關係，原告另覓住處於同年九月八日通知
    被告將住到一百一十年九月十四日，並依被告要求將租屋處
    清理乾淨後，於該日在租屋處清點屋内狀況返還該套房，被
    告應該返還原告二個月押金一萬七千元，卻僅於隔日即九月
    十五日匯款一個月押金八千五百元予原告，隨後即以各種藉
    口拒絕返還另一個月押金八千五百元，爰依返還押金之法律
    關係提起本件訴訟等語。被告答辯意旨則以：當初有留一個
    月押金沒有還原告，是因為原告還有水電費、磁卡，以及房
    子清潔的問題沒有處理，因被告體恤原告剛搬來，故一百一
    十年三月十五日到同年七月一日之水電費當初本來是說減免
    ，因為原告口頭說會住一年，但現在沒有住到一年，要算就
    大家算清楚等語置辯。兩造對於原先就該套房存有租賃關係
    ，原告已於一百一十年九月十四日點交被告而遷離，被告所
    收受兩個月押金一萬七千元，迄今僅返還原告一個月押金八
    千五百元並無爭執。兩造爭執重點在於：㈠兩造有無約定原
    告必須租住滿一年？原告是否負有提前一個月通知被告終止
    租約之義務？㈡原告請求被告返還押租金八千五百元是否有
    據？爰說明如后。
二、兩造間成立不定期租賃契約，被告無法證明有約定原告必須
    租住滿一年，原告並不負有提前一個月通知被告終止租約之
    義務：
　㈠按民法第四百五十條規定：「租賃定有期限者，其租賃關係
    ，於期限屆滿時消滅。未定期限者，各當事人得隨時終止契
    約。但有利於承租人之習慣者，從其習慣。前項終止契約，
    應依習慣先期通知。但不動產之租金，以星期、半個月或一
    個月定其支付之期限者，出租人應以曆定星期、半個月或一
    個月之末日為契約終止期，並應至少於一星期、半個月或一
    個月前通知之。」。
　㈡經查，本件原告與被告成立租賃契約，被告僅規定最短租賃
    期限為三個月以上，有原告所提被告刊登之租屋廣告在卷可
    稽（參本院卷第三十五頁），原告於一百一十年三月十二日
    承租，並於一百一十年九月八日向被告表示將住到同年九月
    十四日，其已居住三個月以上，兩造間未特別約定定期租賃
    期間，即已形成不定期租賃契約之狀態，參酌前揭民法第四
    百五十條規定，出租人若要提前終止不定期租賃租約，法律
    規定必須提前通知，但承租人部分則無相同之規定內容，原
    告自得隨時終止租約，並不負有提前一個月通知被告終止租
    約之義務。
三、原告請求被告返還押租金八千五百元，應扣除磁卡四百元及
    電費六百四十八元，被告應返還七千四百五十二元：
　㈠按押租金之主要目的在於擔保承租人履行租賃債務，故租賃
    關係消滅後，承租人如有欠租或其他債務不履行時，其所交
    付之押租金，發生當然抵充之效力。而於抵充後，猶有餘額
    ，始生返還押租金之問題（最高法院八十七年度台上字第一
    六三一號裁判意旨參照）。次按當事人主張有利於己之事實
    者，就其事實有舉證之責任，民事訴訟法第二百七十七條第
    一項前段定有明文。各當事人就其所主張有利於己之事實，
    均應負舉證之責，故一方已有適當之證明者，相對人欲否認
    其主張，即不得不更舉反證（最高法院十九年上字第二三四
    五號裁判意旨參照）。
　㈡原告請求被告返還押租金八千五百元，被告抗辯應扣除之項
    目與金額有無理由，分述如下：
　　⑴磁卡部分：本件原告遺失磁卡部分，其於準備書狀及一百
      一十一年三月十六日言詞辯論期日均表示沒有意見，故被
      告此部分請求扣除四百元為有理由。
　  ⑵電費部分：①依原告所提電表使用度數之照片（參本院卷第
      五十七頁、第五十九頁），足認原告自一百一十年八月一
      日起至同年九月十四日止用電一百零八度，依兩造約定每
      度六元計算，原告應負擔之電費為六百四十八元（計算式
      ：108×6＝648）；②被告主張一百一十年三月十五日至同年
      七月一日之電費九千六百六十元部分，參酌原告所提出之
      Line對話紀錄，被告確實前曾表示「七月之前的水電幫你
      出！挺你！電費從七月再算！」(參本院卷第三十七頁）
      ，自無從再對原告扣抵此部分電費；③被告雖到庭陳稱原
      告口頭承諾會住一年，方承擔七月以前之電費云云，然並
      未證明原告同意住滿一年，並為原告否認，被告復未提出
      相關證據以實其說，其空言所辯並不足採。
　  ⑶未能出租系爭房屋三天部分：本件兩造租賃關係屬不定期
      租賃，原告既已終止租約，兩造並已於一百一十年九月十
      四日清點屋內狀況，是被告抗辯扣抵一百一十年九月十五
      日至十七日共三天未能出租系爭房屋之租金損失八百二十
      二元，實屬無據。
　  ⑷房屋清潔消毒部分：兩造並未約定原告不能養狗，被告亦
      未提出因所謂「狗味」而支出該五千元清潔費用之相關單
      據，且觀諸原告所提退租後的屋內照片，並無明顯髒亂之
      情節，是否確有清潔消毒之必要，被告復未提出相關證據
      以實其說，故被告所辯扣抵該費用洵屬無據。
　㈢基上，被告僅得以磁卡四百元及原告自一百一十年八月一日
    起至同年九月十四日止應負擔之電費為六百四十八元共計一
    千零四十八元抵充押租金，被告應返還原告之押金為七千四
    百五十二元（計算式：8,500－1,048＝7,452）。
四、綜上所述，原告本於租賃契約返還押租金之法律關係，請求
    被告給付八千五百元，其請求於主文第一項之範圍內為有理
    由，應予准許。逾主文第一項範圍之請求，則屬無據，應予
    駁回。
五、本件係小額程序所為被告一部敗訴之判決，依民事訴訟法第
    四百三十六條之二十規定，被告敗訴部分應依職權宣告假執
    行。並依同法第三百九十二條第二項規定，依職權宣告被告
    敗訴部分如供擔保，得免為假執行。
六、本件訴訟費用額，依後附計算書確定如主文所示金額。
七、本件事證已臻明確，兩造其餘攻擊防禦方法，於本判決結果
    不生影響，爰不一一論述，併此敘明。
八、據上論結，原告之訴為一部有理由，一部無理由，並依民事
    訴訟法第七十九條，判決如主文。
中　　華　　民　　國　　111 　年　　4 　　月　　14　　日
　　　　　　　　　　          臺北簡易庭   
　　　　　　　　　　          法      官  文衍正
以上正本係照原本作成。
如對本判決不服，須於判決送達後二十日內向本庭（臺北市○○○
路○段○○○○○巷○號）提出上訴狀。（須按他造當事人之人數附繕
本）。如委任律師提起上訴者，應一併繳納上訴審裁判費。
中　　華　　民　　國　　111 　年　　4 　　月　　14　　日
  　　　　　　　　　　　　　　書  記  官  高秋芬
訴訟費用計算書：
項        目             金  額（新臺幣）        備  註
第一審裁判費　　           1,000元
合　　　　計　　     　    1,000元 

附錄：
一、民事訴訟法第四百三十六條之二十四第二項：
    對於小額程序之第一審裁判上訴或抗告，非以其違背法令為
    理由，不得為之。
二、民事訴訟法第四百三十六條之二十五：
    上訴狀內應記載上訴理由，表明下列各款事項：
    (一)原判決所違背之法令及其具體內容。
    (二)依訴訟資料可認為原判決有違背法令之具體事實。